【裁判字號】    95,台上,4536
【裁判日期】    950817
【裁判案由】    違反廢棄物清理法
【裁判全文】
最高法院刑事判決            九十五年度台上字第四五三六號
    上  訴  人  巨賓企業有限公司
                        弄29.
    兼 代表 人  甲○○
                        號
    上  訴  人  乙○○
                        弄29.
    共      同
    選任辯護人  徐光佑律師
                林長泉律師
上列上訴人等因違反廢棄物清理法案件，不服台灣高等法院中華
民國九十二年十二月二日第二審判決（九十二年度上訴字第一四
一三號，起訴案號：台灣板橋地方法院檢察署九十一年度偵字第
一二六四五、一九八六二號），提起上訴，本院判決如下：
    主  文
原判決關於甲○○、乙○○部分撤銷，發回台灣高等法院。
其他上訴駁回。
    理  由
壹、撤銷發回（即甲○○、乙○○）部分：
本件原判決撤銷第一審關於諭知上訴人甲○○、乙○○部分無罪
之判決，改判論處上訴人甲○○法人之負責人，因執行職務，共
同連續未依規定領有廢棄物清除許可文件，從事廢棄物清除、貯
存罪，處有期徒刑壹年陸月，緩刑參年；乙○○法人之受僱人，
因執行職務，共同連續未依規定領有廢棄物清除許可文件，從事
廢棄物清除、貯存罪，累犯，處有期徒刑壹年肆月。固非無見。
惟查：（一）廢棄物清理法第四十一條第一項前段「從事廢棄物
清除、處理業務者，應向直轄市、縣（市）主管機關或中央主管
機關委託之機關申請核發公民營廢棄物清除處理機構許可文件後
，始得受託清除、處理廢棄物業務」之規定，係對從事廢棄物清
除、處理業務者為廢棄物清除、處理業務之規範。同法第四十六
條第一項第四款前段規定之「未依第四十一條第一項規定領有廢
棄物清除、處理許可文件，從事廢棄物貯存、清除、處理」罪，
本質上具有反覆性與延時性，倘行為人在密切接近之一定時間及
空間內複次從事廢棄物之清除、處理，乃其業務本質所當然，於
行為概念上，應認為包括的一罪，無連續犯可言。原判決認定上
訴人等基於共同之概括犯意聯絡，自民國八十九年一月二十日起
至九十一年一月二十八日止，連續向如其附表所載之公司收購含
有大批廢ＰＣ板邊料等事業廢棄物在內之物品，自各該公司清除
載運至台北縣新莊市○○路七七一巷二號、六號之廠房內貯存，
再於九十一年三月中旬，委請不知情之聯結車司機清除載運至台
北縣汐止市長榮貨櫃公司汐止集散站貨櫃場內之作為，應成立連
續犯，其法則之適用難謂允當。（二）按廢棄物清理法第四十六
條第一項第四款係規定「未依第四十一條第一項規定領有廢棄物
清除、處理許可文件，從事廢棄物貯存、清除、處理，或未依廢
棄物清除、處理許可文件內容貯存、清除、處理廢棄物」者，處
「一年以上五年以下有期徒刑，得併科新台幣三百萬元以下罰金
」，並未以「法人之負責人、法人或自然人之代理人、受僱人或
其他從業人員，因執行業務」為該罪之構成要件。至廢棄物清理
法第四十七條規定「法人之負責人、法人或自然人之代理人、受
僱人或其他從業人員，因執行業務犯前二條之罪者，除處罰其行
為人外，對該法人或自然人亦科以各該條之罰金」，係就從業人
員等因執行業務而為違反廢棄物清理法第四十五條至第四十六條
之行為時，併處罰其業務主（事業主）之兩罰規定，對於從業人
員因執行業務之違法行為，既處罰實際行為之從業人員，並罰其
業務主。按業務主為事業之主體者，應負擔其所屬從業人員於執
行業務時，不為違法行為之注意義務，是處罰其業務主乃罰其怠
於使從業人員不為此種犯罪行為之監督義務。故兩罰規定，就同
一犯罪，既處罰行為人，又處罰業務主，無關責任轉嫁問題，從
業人員係就其自己之違法行為負責，而業務主則係就其所屬從業
人員關於業務上之違法行為，負業務主監督不周之責任，從業人
員及業務主就其各自犯罪構成要件負其責任。廢棄物清理法第四
十七條之規定，係以業務主為處罰對象；從業人員因執行業務犯
該法第四十五條至第四十六條之罪者，仍依各該條規定處罰之，
並無廢棄物清理法第四十七條之適用。本件上訴人等所犯廢棄物
清理法第四十六條第一項第四款之罪係其等之個人犯罪行為，並
非巨賓企業有限公司（下稱巨賓公司）之犯罪行為而轉嫁由身為
巨賓公司負責人、受僱人之甲○○、乙○○代罰。原判決於理由
欄二、亦說明上訴人等所為，係犯廢棄物清理法第四十六條第一
項第四款之罪，然於主文第二項、第三項卻諭知：「甲○○法人
之負責人，因執行職務，共同連續未依規定領有廢棄物清除許可
文件，從事廢棄物清除、貯存，處有期徒刑一年六月，緩刑三年
」、「乙○○法人之受僱人，因執行職務，共同連續未依規定領
有廢棄物清除許可文件，從事廢棄物清除、貯存，累犯，處有期
徒刑一年四月」，致主文之宣示與理由之說明不符；且將廢棄物
清理法第四十七條規定「法人之負責人、法人或自然人之代理人
、受僱人或其他從業人員，因執行業務犯……」，認係從業人員
之犯罪構成要件，而於主文內為上開罪刑之諭知，亦屬違誤。以
上為本院得依職權調查之事項，應認原判決關於甲○○、乙○○
部分有撤銷發回更審之原因。至原判決理由四不另為無罪諭知部
分，因公訴意旨認與論罪部分有裁判上一罪關係，基於審判不可
分，應併予發回，附此敘明。
貳、駁回上訴（即巨賓企業有限公司）部分：
按刑事訴訟法第三百七十六條所列各罪之案件，經第二審判決者
，不得上訴於第三審法院，法有明文。本件原判決係以巨賓公司
因其負責人甲○○、受僱人乙○○執行業務犯廢棄物清理法第四
十六條第一項第四款之罪，乃依第四十七條之規定論科，該條項
對法人刑罰之法定刑係專科罰金，依刑事訴訟法第三百七十六條
第一款規定，此部分既經第二審判決，即不得上訴於第三審法院
。巨賓公司竟復提起第三審上訴，顯為法所不許，其上訴為不合
法，應予駁回。
據上論結，應依刑事訴訟法第三百九十七條、第四百零一條、第
三百九十五條前段，判決如主文。
中    華    民    國  九十五  年    八    月   十七   日
                      最高法院刑事第七庭
                          審判長法官  孫  增  同
                                法官  吳  昆  仁
                                法官  趙  文  淵
                                法官  吳      燦
                                法官  蔡  彩  貞
      本件正本證明與原本無異
                                      書  記  官
中    華    民    國  九十五  年    八    月  二十三  日
                                                      Ｅ


司法院資訊處製作；財團法人民間司法改革基金會備份。
